臺灣雲林地方法院民事判決　　　　　　　　 96年度再字第1號
再審原告　　丙○○
再審被告　　甲○○
　　　　　　乙○○
上列當事人間請求分割共有物事件，再審原告對於本院民國95年
11月30日94年度訴字第525 號確定判決提起再審之訴，本院判決
如下：
    主  文
再審之訴駁回。
再審訴訟費用由再審原告負擔。
    理  由
一、再審意旨略以：兩造共有坐落雲林縣古坑鄉○○○段445 地
    號、地目旱、面積13017 平方公尺之土地（下稱系爭土地）
    ，業經原審判決採用甲案即附圖1 編號Ａ部分面積5207平方
    公尺之土地分歸丙○○取得、編號Ｂ部分面積5207平方公尺
    之土地分歸甲○○取得、編號Ｃ部分面積2603平方公尺之土
    地分歸乙○○取得，然該方案並不符合使用現況，且造成無
    道路可供出入之困境，原判決誤認可避免因河道經過而無法
    完整使用之弊，顯不明瞭現況，承辦法官未蒞臨現場履勘，
    其適用法規顯有違誤；又如原判決改採再審原告所主張之如
    附圖2 所示乙案，即不致有袋地之問題產生，然原判決卻仍
    採用將產生不通公路土地之甲案，亦屬適用法規顯有錯誤，
    爰依民事訴訟法第496 條第1 項第1 款之規定，提起再審之
    訴，並聲明：(一)原審判決廢棄。(二)兩造共有坐落雲林縣古坑
    鄉○○○段44 5地號、地目旱、面積13017 平方公尺之土地
    ，應依如附圖2 乙案所示，即編號Ａ部分面積5207平方公尺
    之土地分歸丙○○取得、編號Ｂ部分面積2603平方公尺之土
    地分歸乙○○取得、編號Ｃ部分面積5207平方公尺之土地分
    歸甲○○取得。(三)再審及前審訴訟費用由再審被告負擔。
二、按再審之訴顯無再審理由者，得不經言詞辯論，以判決駁回
    之，民事訴訟法第502 條第2 項定有明文。次按，民事訴訟
    法第496 條第1 項第1 款所謂適用法規顯有錯誤，係指確定
    判決所適用之法規顯然不合於法律規定，或與現尚有效之判
    例、解釋顯然違反者而言，不包括認定事實錯誤、取捨證據
    失當、判決不備理由及在學說上諸說併存致發生法律上見解
    歧異等情形在內。又裁判上定共有物分割之方法時，法院本
    有自由裁量之權，不受共有人主張之拘束（本院29年度上字
    第1792號判例參照），原確定判決斟酌情形未全依共有人占
    有現狀分割共有物，並命兩造協同辦理分割登記，適用法規
    難謂顯有錯誤。最高法院90年度台再字第27號、72年度台再
    字第207 號判決參照。
三、經查：本院94年度訴字第525 號民事確定判決於勘驗現場後
    所採用如附圖1 所示甲案之分割方案，係考量：(一)系爭土地
    僅於臨近同段445 之1 地號土地處方有道路，故不論採甲案
    或乙案，勢必造成不通公路土地之共有人得通行他分割人之
    所有地之情形，是自不能以採甲案將造成再審原告通行上之
    不便利，即認不宜採甲案；(二)乙案將造成再審被告乙○○所
    分得之部分，除河道經過無法完整利用外，復呈狹長形，而
    有不利耕作之情事，並審酌多數共有人之意願、土地整體之
    利用價值、使用現狀及兩造間共有價值平等均衡等原則，此
    為法院斟酌各共有人之意願、利害關係、使用現況及其分得
    部分所得利用之價值等情形，為適當公平之分割，並無任何
    適用之法規顯然不合於法律規定或與現尚有效之判例、解釋
    顯然違反之情形，此經本院依職權調閱本院94年度訴字第52
    5 號民事卷宗核閱無訛。是原確定判決既係審酌各情形後，
    本其自由裁量之行使，而為適當之分割方法，即無民事訴訟
    法第496 條第1 項第1 款適用法規顯有錯誤之情形。再審原
    告以原確定判決有適用法規顯有錯誤之情形，提起本件再審
    之訴，於法尚有未合。
四、綜上所述，再審原告主張本院94年度訴字第525 號確定判決
    ，有民事訴訟法第496 條第1 項第1 款之再審事由，提起本
    件再審之訴，顯無理由，爰不經言詞辯論，以判決駁回。
五、據上論結，本件再審之訴為無理由，依民事訴訟法第502 條
    第2 項、第78條，判決如主文。
中　　華　　民　　國　　96　　年　　3 　　月　　19　　日
                  民事第二庭  審判長法  官  林秋火
                                    法  官  冷明珍
                                    法  官  吳錦佳
以上為正本係照原本作成。
如對本判決上訴，須於判決送達後20日之不變期間內，向本院提
出上訴狀。
中　　華　　民　　國　　96　　年　　3 　　月　　19　　日
                                書記官　林美鳳
